【裁判字號】    97,交聲,2701
【裁判日期】    971127
【裁判案由】    違反道路交通管理處罰條例聲明異議
【裁判全文】
臺灣臺北地方法院交通事件裁定        97年度交聲字第2701號
原處分機關  臺北市交通事件裁決所
異議人即
受處分人    乙○○
上列異議人即受處分人等因違反道路交通管理處罰條例事件，對
於臺北市交通事件裁決所中華民國97年8 月28日所為之北市裁申
字第裁22─C00000000 號之處分不服，而聲明異議，本院裁定如
下：
    主  文
臺北市交通事件裁決所於中華民國97年8 月28日所為之北市裁申
字第裁22─C00000000 號處分撤銷。
乙○○不罰。
    理  由
一、聲明異議意旨略以：異議人即受處分人丙○○（已撤回異議
    ，理由詳如後述）於97年6月24 日，接受車牌號碼DBI-241
    號輕型機車之所有人即異議人亦為受處分人乙○○車主之委
    任，將上開輕型機車帶至交通部公路總局臺北區監理所板橋
    監理站，辦理上開輕型機車過戶手續時，竟遭臺北縣警察局
    新店分局交通分隊甲○○○○以「各項異動不依規定申報與
    原車型不同」之違規事實，對受處分人丙○○當場掣發臺北
    縣政府警察局舉發違反道路交通管理事件通知單，嗣因該車
    之車主乙○○電詢上情，竟遭臺北市交通事件裁決所，依道
    路交通管理處罰條例第16條第1項第1款及違反道路交通管理
    事件統一裁罰基準及處理細則第43條、第44條、第67條之規
    定，裁處異議人乙○○罰鍰90 0元，是異議人即受處分人丙
    ○○、乙○○均對上開裁決所之處分不服，依法聲明異議，
    請求撤銷原處分等語。
二、原處分機關以：異議人即受處分人乙○○於上揭時地之所有
    車牌號碼DBI-241 號輕型機車確有「各項異動不依規定申報
    與原車型不同」之違規事實，爰依道路交通管理處罰條例第
    16條第1項第1款及違反道路交通管理事件統一裁罰基準及處
    理細則第43條、第44條、第67條之規定，裁處異議人罰鍰90
    0 元，而異議人乙○○對上開裁罰向原處分機關提出異議，
    經原處分機關函請舉發單位調查結果，仍認受處分人有上開
    違規行為，並有上開舉發違反道路交通管理事件通知單、裁
    決書、交通事件聲明異議狀、臺北縣警察局新店分局函、臺
    北市交通事件裁決所函等資料在卷足憑等語。
三、按道路交通管理處罰條例第89條規定：「法院受理有關交通
    事件，準用刑事訴訟法之規定」，是法院於受理交通聲明異
    議事件時，違規事實應依證據認定之，而違規事實所憑之證
    據，雖不以直接證據為限，間接證據亦包括在內；然而無論
    直接或間接證據，其為裁決處分上之證明，須於通常一般之
    人均不致有所懷疑，而得確信其為真實之程度者，始得據為
    違規之認定，倘其證明尚未達到此一程度，而有合理之懷疑
    存在時，事實審法院復已就其心證上理由予以闡述，敘明其
    如何無從為有違規事實之確信，因而為撤銷原處分之裁定，
    尚不得任意指為違法，最高法院76年台上字第4986號判例要
    旨可佐。換言之即法院於受理交通聲明異議事件時，經調查
    之程序，就原處分機關認定行為人違反道路交通管理處罰條
    例之違規事實倘存有合理之懷疑，而無法達到確信為真實之
    程度，法院基於罪疑唯輕原理，應對行為人為有利之解釋及
    認定，合先說明。
四、經查，原處分機關所為前開裁決書之裁決對象即受處分人為
    「乙○○」，並非「丙○○」，並有臺北市交通事件裁決所
    97年8月28日所為之北市裁申字第裁22─C00000000號之裁決
    書在卷可稽。是本件異議人丙○○之聲明異議，並非受處分
    人乙○○，亦無委任狀之補正，是其不合法律上之程式，本
    應將其異議駁回，惟異議人即受處分人丙○○業於97年11月
    3 日撤回異議，並有撤回狀在卷可稽，是本件異議人即受處
    分人丙○○聲明異議部分，既已撤回自毋庸加以異議駁回，
    附此敘明。
五、訊據受處分人乙○○堅決否認上開違規，並辯稱：我於87年
    間，在台北縣中和市○○路247 號榮豐機車行，買受上開中
    古機車如庭呈照片之這部機車後，迄今均沒有異動更改，都
    是我自己騎用，機車設備也都沒有更動過，顏色也沒有更動
    過，我是從87年10月26日過戶買的，因為我的機車是舊車，
    我要過戶給我弟弟丙○○，才央請我弟弟丙○○將上開輕型
    機車帶至交通部公路總局臺北區監理所板橋監理站，辦理機
    車過戶手續時，竟遭臺北縣警察局新店分局交通分隊甲○○
    ○○當場掣發臺北縣政府警察局舉發違反道路交通管理事件
    通知單，但我每年換照都沒有說我有問題，我沒有去改變車
    色，我那輛是50西西，那時候87年過戶時，行政機關如果認
    為是我改的，他應該要證明，當初若變更車型車號不符，那
    時候，行政機關為何要給我過戶證明；我的車型是JOG 車型
    等語。經查，證人胡吉宏（即本件舉發通知單員警）於木院
    97年10月31日訊問時證述：本件並無證據證明上開車型是異
    議人乙○○、丙○○這兩人改造的，我並未前往台北縣中和
    市○○路二四七號榮豐機車行調查本件的DBI-241 車號的過
    戶及該機車的原始憑證、歷次中古車移轉的文件等相關資料
    ，我們警方自92年4月1日才開始執行監警聯合機車勤務，在
    92年4月1日以前之民眾買中古車對於車型並不瞭解，車主買
    中古車一般都是在不知情情況下，才去買到借屍還魂的機車
    ；本件違規是我舉發，當時我任職台北縣政府警察局新店分
    局交通分隊，擔任監警聯合稽查，我服勤是從早上8 點到中
    午12點，從下午1點到5點。我們目的就是要防制借屍還魂、
    套裝機車、五年以上機車要辦理過戶，都要經過監理站檢驗
    員及員警核章後，車主才能辦理過戶，但那是從92年4月1日
    起開始迄今；至於本件該車與原本車型完全不同，原本應該
    是YA系列的，但是後來車型已經改成YJ50車型，五十西西有
    七個孔，但是舊型的沒有。他的引擎就是標準借屍還魂的套
    裝機車，引擎就是用買舊的五十西西引擎，車行去偷一部新
    的車型，賣給不知情的民眾，不是原來那部車的引擎，那輛
    機車的引擎是五十西西，也不是原車的引擎，因為那部機車
    是買路邊機車舊的引擎外殼，套裝在上面，賣給不知情的民
    眾，這種民眾在我們受訓時，我們是列為善良第三人。我們
    目的是避免民眾辦理過戶，我也是儘量罰到最輕，所以我都
    是罰最低罰九百元，依法是罰車主，原來罰丙○○，是因為
    他是騎士，所以後來我們罰車主乙○○，而不罰丙○○，所
    以裁決書就沒有罰裁決書給丙○○，我們只負責開立舉發單
    等語明確。復查，上開車牌號碼DBI-241號輕型機於87年10
    月26日，由受處分人乙○○向上開榮豐機車行買受該部機車
    使用至97年11月迄今之事實，業據受處分人乙○○於本院97
    年97年10月31日訊問時供述綦詳，並有交通部公路總局臺北
    區監理所板橋監理站97年10月24日函及其檢附上開87年10月
    26日榮豐機車行機車過戶登記予受處分人乙○○之登記書及
    其前手林金壘、前前手詹守仁之合法來源證明文件、機車異
    動歷史查詢等資料在卷可稽。是受處分人乙○○於87年10月
    26日買受機車過戶登記使用迄今97年11月間之合法取得，洵
    堪認定。再查卷附上開車牌號碼DBI-241號輕型機5張及行車
    執照所示之機車引擎有無改裝，除非專業機車人士外，否則
    ，應非一般民眾所能知悉，此種買受中古舊的五十西西機車
    的引擎及外殼、原車車型，有無套裝變型，應不可歸責於不
    知情買受中古之車主，應堪認定。此外，復查無其他積極證
    據足以證明受處分人確實有上開違規行為，爰依罪疑唯輕原
    理，本件應以有利受處分人之解釋及認定，是受處分人所辯
    應係可信。
六、綜上事證，原處分機關裁決之基礎即有錯誤，進而遽予裁決
    受處分人罰鍰900 元，即失其附麗，致原處分違法裁決，而
    受處分人聲明異議為有理由，自應由本院將上開裁決處分撤
    銷，並予不罰，以臻適法。
據上論斷，應依道路交通案件處理辦法第20條，裁定如主文。
中    華    民    國    97    年  11    月    27      日
                    交通法庭  法  官  施添寶
以上正本證明與原本無異。
如不服本裁定，應於送達後5日內，向本院提出抗告狀。
                              書記官  陳弘文
中    華    民    國    97    年  11    月    27      日


司法院資訊處製作；財團法人民間司法改革基金會備份。
